【裁判字號】    97,上更(一),235
【裁判日期】    970625
【裁判案由】    毒品危害防制條例等
【裁判全文】
臺灣高等法院刑事判決             97年度上更(一)字第235號
上  訴  人
即  被  告  甲○ ○○○○ ○.
                    新加坡
選任辯護人  歐宇倫  律師(兼送達代收人)
            林蓓珍  律師
            林煜翔  律師
上列上訴人因毒品危害防制條例等案件，不服臺灣桃園地方法院
96年度重訴字第51號，中華民國96年10月18日第一審判決（起訴
案號：臺灣桃園地方法院檢察署96年度偵字第12955號），提起
上訴，經判決後，由最高法院發回更審，本院判決如下：
    主  文
原判決關於黃順利部分撤銷。
甲○ ○○○○ ○○○（黃順利）無罪。
    事  實
一、公訴意旨略以：被告黃順利與柯麗珊 (業經判決罪刑確定)
    係男女朋友，渠等明知海洛因係毒品危害防制條例所列管之
    第一級毒品，且為行政院依據懲治走私條例第2條第3項公告
    之管制進出口物品，不得運輸進口。詎渠2人竟藉至泰國地
    區遊玩之機會，先於96年6月3日夜間某時，在該2人住宿之
    曼谷BAAN SIRI RAMA PLACE旅館602號房內，接受某名為HEN
    RY之成年男子委託，以新加坡幣5千元之代價，約定為其自
    泰國地區運輸毒品進入臺灣地區，渠等即基於共同運輸第一
    級毒品之犯意聯絡，由HENRY當場交付各夾藏70包海洛因之
    掛毯2張予柯麗珊後，柯麗珊即將該藏有海洛因之掛毯2張置
    入被告黃順利之行李箱內，放置妥適後，被告黃順利與柯麗
    珊即搭乘中華航空公司CI-694號班機，於翌（4）日20時10
    分許，抵達臺灣桃園機場，將上開海洛因運輸進入我國國境
    。惟該藏有海洛因之行李箱通過入境海關X光機時為航警局
    員警發覺有異當場查獲，旋扣得上開海洛因140包，合計淨
    重3390.51公克（純度78.48%，純質淨重2660.87公克）。因
    認被告黃順利涉犯毒品危害防制條例第4條第1項之運輸第一
    級毒品及懲治走私條例第2條第1項之私運管制物品進口罪嫌
    。
二、按犯罪事實應依證據認定之，無證據不得認定其犯罪事實。
    又不能證明被告犯罪者，應諭知無罪之判決，刑事訴訟法第
    154條第2項、第301條第1項分別定有明文。又按事實之認定
    ，應憑證據，如未能發現相當證據，或證據不足以證明，自
    不能以推測或擬制之方法，為裁判基礎；且認定不利於被告
    之事實須依積極證據，苟積極證據不足為不利於被告事實之
    認定時，即應為有利於被告之認定；另認定犯罪事實所憑之
    證據，雖不以直接證據為限，間接證據亦包括在內，然而無
    論直接證據或間接證據，其為訴訟上之證明，須於通常一般
    之人均不致有所懷疑，而得確信其為真實之程度者，始得據
    為有罪之認定，倘其證明尚未達到此一程度，而有合理之懷
    疑存在而無從使事實審法院得有罪之確信時，即應由法院為
    諭知被告無罪之判決（最高法院40年台上字第86號、30年台
    上字第816號、76年台上字第4986號判例參照）。
三、訊據被告黃順利堅決否認有何運輸第一級毒品海洛因之犯行
    ，辯稱：該裝有掛毯之行李箱係同案被告柯麗珊所有，伊不
    知掛毯內藏有海洛因毒品，亦未看過該掛毯，且不知柯麗珊
    會運輸海洛因進入臺灣等語。查本案同案被告柯麗珊以新加
    坡幣5千元之代價，接受「HENRY」之委託將藏有海洛因毒品
    之掛毯2張運輸入境台灣，固經本院前審判處柯麗珊有期徒
    刑16年6月，並經最高法院判決上訴駁回確定，惟本案應予
    審酌者厥為被告黃順利對於柯麗珊接受「HENRY」之委託利
    用掛毯運輸第一級毒品海洛因入摬台灣，並獲取新加坡幣5
    千元之代價一事是否知情，並進而共同參與？經查：
(一)質之被告黃順利自始均堅稱其未見過夾藏海洛因毒品之掛毯
    ，而本案系爭之2張掛毯係由HENRY之成年男子在曼谷BAAN
    SIRI RAMA PLACE旅館602號房內交予同案被告柯麗柵，交付
    時被告黃順利並不在場等情，業據被告黃順利供稱：在要前
    往機場之前，在泰國酒店的樓下，柯麗珊才告知幫朋友帶了
    2條掛毯，伊還責怪柯麗珊不要那麼雞婆，伊並不知柯麗珊
    有無收取代價，只知來台之機票及食宿費用都是柯麗珊出的
    等語綦詳，核與證人即共同被告柯麗珊於原審證稱：在泰國
    來台的前一天，我朋友「HENRY」到旅館來找我，說要介紹
    我工作，要我拿2張地毯到台灣給他朋友，他有給我1張紙條
    ，上面記載他台灣朋友的地址，姓陳，紙上也有記載電話號
    碼，紙條我已交給機場的警察，「HENRY」來房間找我時，
    黃順利不在場，他出去買飯及香菸，自「HENRY」到旅館起
    算約半小時後回來，黃順利不認識「HENRY」，我沒有介紹
    他們認識，黃順利有看過「HENRY 」，但我沒有告訴黃順利
    他是「HENRY」，隔天在旅館樓下大廳，要前往曼谷機場時
    ，我有告訴黃順利有朋友叫我交2張地毯給他台灣的朋友，
    黃順利叫我不要那麼雞婆，就是叫我不要做那麼無聊的事情
    。沒有告訴黃順利帶地毯會有5千元的獲利，因為我不要讓
    黃順利知道我身上有錢，黃順利也沒有親自看過這2張地毯
    ，因為「HENRY」拿給我的時候，是包的好好的，我就放在
    我的旅行袋等語（見原審卷第94頁至第96頁），另於本院更
    審時亦證稱：「HENRY」是我的朋友，黃順利不認識他，「
    HENRY」在泰國交掛毯給我時，黃順利沒有在場，黃順利事
    前也不知道有人要交掛毯給我帶到台灣，要到台灣當天在旅
    店時我叫黃順利幫我拿旅行袋，他不肯，我就說昨天有人帶
    2個掛毯託我帶到台灣，請他幫我拿行李，他就罵我雞婆，
    但未告訴黃順利帶掛毯有5千元代價等語大致相符（見本院
    更一卷第44頁正反面），足見被告辯稱其未見過本案夾藏海
    洛因之掛毯，亦不知柯麗珊攜帶掛毯至台灣可獲取代價之情
    ，尚非子虛。
(二)雖證人柯麗珊曾於警詢時證稱：「HENRY」帶了2件掛毯到飯
    店給我，拿東西當時我男朋友在外面買香菸和便當，他回飯
    店時我有跟他說我朋友拿2件掛毯要我帶去台灣，並告訴他
    「HENRY」答應給我幾千元坡幣當酬勞等語（見偵查卷第10
    頁），惟其於原審及本院更審審理時均具結證稱：僅告訴黃
    順利有帶掛毯，但未告訴他關於酬勞之事等語（見更一卷第
    48頁），其前後之證述已有不一，惟縱使證人柯麗珊曾告知
    被告黃順利有關攜帶掛毯至台灣可獲得新加坡幣5千元之報
    酬，然因「HENRY」將掛毯拿至飯店交予柯麗珊時，黃順利
    並不在場，而係事後由柯麗珊告知，被告黃順利始知悉有2
    件掛毯之事，則被告黃順利既未親眼見過掛毯，當無從分辨
    掛毯之外觀及價值，自難以掛毯之價值與其等行為之報酬顯
    不相當，而推認被告黃順利應知悉掛毯內藏有毒品海洛因，
    是同案被告柯麗珊上開證述，仍難據為被告黃順利究否知悉
    掛毯內藏有毒品之不利證據。
(三)再依證人即內政部警政署航空警察局安檢隊二組員警吳志雄
    於本院前審時證稱：本件被告黃順利、同案被告柯麗珊涉嫌
    運輸毒品入台，伊參與查緝工作，當時我排便衣跟監，到東
    南亞曼谷班機停機門跟監，看到被告等2人為外國人從停機
    門慢慢走下來，且他們2人行李被海關掛牌注檢，請他們經
    過海關Ｘ光室再檢視，發現同案被告柯麗珊提領的2件掛毯
    可疑，拆卸後發現藏有毒品。伊有檢查被告黃順利的行李，
    他的行李沒有問題。檢查被告黃順利行李後，被告黃順利先
    行通關到入境長廊。海關掛牌是同案被告柯麗珊的行李，所
    以讓同案被告柯麗珊在紅線等，被告黃順利沒有問題，所以
    讓他先行通關，後來發現同案被告柯麗珊的行李有問題，我
    就趕快追出去，看到被告黃順利在入境長廊等車的地方，相
    隔約5至10分鐘。我不知道被告黃順利在等什麼。他叨著煙
    站在那裡，我跟被告黃順利說跟你在一起的小姐行李有問題
    ，請他一起隨我進來，他就隨我進來，態度很平常。我在桃
    園機場的停機門口即空橋出口跟監。當時並沒有直接的犯罪
    證據，我有檢查被告黃順利的身體、行李，包括鞋子也請他
    脫下來，都沒有問題，請他回來只是協助調查。請他回來協
    助調查，他沒有抗拒等語（見本院上訴卷第86頁至第87頁）
    ，是依證人吳志雄之上開證言，倘被告黃順利知悉掛毯內藏
    有毒品，於柯麗珊所提領之行李遭海關懷疑等待檢驗，而其
    既已順利通關，應可立即離去，避免遭海關人員查緝，然其
    卻仍於入境長廊等車處等待柯麗珊，於航警人員請其協助調
    查時，亦神色自若配合檢查，是依柯麗珊被查獲後，進而查
    獲被告黃順利之前後情緒反應，並無異常，可見被告黃順利
    所稱其不知掛毯內藏有毒品等語，應堪採信。
(四)至本件查扣藏有海洛因掛毯之行李箱，登機托運時雖掛在被
    告黃順利之名下，有行李號碼牌1紙在卷可稽，惟據證人柯
    麗珊於本院更審時證稱：登機之前服務人員隨便在我們行李
    上掛行李牌，所以行李箱掛黃順利之行李牌，並不是刻意掛
    的，當天行李除了裡面裝有掛毯這件以外，黃順利自己一個
    旅行袋，我也一個旅行袋，這2件都是托運的，隨手的只有
    我手上拿的包包，而裝掛毯的行李箱裡，除了2件掛毯，還
    有我的衣服、鞋子及日常用品，並無黃順利個人用品，而我
    個人的物品已當場發還給我，沒有扣案。出關時我自己拿有
    掛毯這件行李，黃順利拿他自己的行李，我的部分因為被檢
    查到所以被留下來等語（見本院更一審卷第44頁反面至第45
    頁），堪認上開裝有掛毯之行李箱確為同案被告柯麗珊所有
    。況於搭乘飛機時，若行李並未超重，因便宜之計，地勤服
    務人員常將所有行李掛於同行人中之一人或數人名下，此為
    眾所週知之事，而況，本案被查獲之行李箱內除2張掛毯外
    ，其餘全為柯麗珊所有衣物及日用品，並無被告黃順利所有
    物品，是尚難因本案被查獲之行李箱掛有被告黃順利之行李
    牌，即遽認為被告黃順利所有，更進而推論被告黃順利與柯
    麗珊共同運輸本案之海洛因毒品入境台灣。
(五)另查被告黃順利原任職於新加坡Speedway Cargo Servicees
    Pte Ltd，每月薪資新加坡幣2,600元，並有新加坡幣13,000
    元之1年定期存款及新加坡幣9,725元之活期存款，且有能力
    負擔渠2人至泰國之來回機票票款及食宿費，又持有現金卡
    及信用卡，現金卡之額度每張新加坡幣5,000元，被告持有2
    張，額度共新加坡幣10,000元，此有服務暨薪資證明、定期
    存款證實書、銀行交易明細表、證明等附卷可按，非無資力
    之人，殊無為新加坡幣5,000元鋌而走險，而罹犯無期徒刑
    、死刑等重刑之理。
四、綜上所述，被告黃順利固與同案被告柯麗珊為男女朋友及同
    居關係，並一同入境台灣，惟並無積極證據資以證明被告黃
    順利對於柯麗珊受HENRY之託攜帶藏有海洛因毒品之掛毯來
    台一事知情並進而參與，依罪疑惟輕法則，當為有利於被告
    之認定。而公訴意旨指訴被告黃順利涉犯毒品危害防制條例
    第4條第1項之運輸第一級毒品罪及懲治走私條例第2條第1項
    之私運管制物品進口罪，然依卷附證據，尚不能形成本院對
    於被告有罪認定之確切心證，復查無其他足資證明被告犯罪
    之積極證據或證明方法，既不能證明被告犯罪，原審就此部
    分未能詳查，遽予被告黃順利論罪科刑，即有未洽。被告黃
    順利上訴意旨否認犯罪，指摘原判決不當，為有理由，應由
    本院將原判決關於黃順利部分撤銷改判，另為被告黃順利無
    罪之諭知，以昭折服。
據上論斷，應依刑事訴訟法第369條第1項前段、第364條、第301
條第1項，判決如主文。
本案經檢察官陳大偉到庭執行職務。
中    華    民    國    97    年    6     月    25    日
                  刑事第十五庭審判長法  官  吳昭瑩
                                    法  官  李釱任
                                    法  官  蘇隆惠
以上正本證明與原本無異。
檢察官如不服本判決，應於收受送達後十日內向本院提出上訴書
狀，其未敘述上訴之理由者並得於提起上訴後十日內向本院補提
理由書（均須按他造當事人之人數附繕本）。
                                    書記官  吳玉華
中    華    民    國    97    年    6     月    25    日


司法院資訊處製作；財團法人民間司法改革基金會備份。
